【裁判字號】    98,易,647
【裁判日期】    980331
【裁判案由】    詐欺
【裁判全文】
臺灣板橋地方法院刑事判決               98年度易字第647號
聲  請  人  臺灣板橋地方法院檢察署檢察官
被      告  甲○○
上列被告因詐欺案件，經檢察官聲請以簡易判決處刑（97年度偵
續字第411 號），本院認不宜 (原受理案號：98年度簡字第1139
號)，改依通常程序審理，判決如下：
    主  文
本件免訴。
    理  由
一、聲請簡易判決處刑意旨略以：被告甲○○明知銀行申請支票
    交付他人使用，將使他人利用該支票從事有關財產交易方面
    之犯罪，竟為自己及他人不法所有之意圖，基於幫助他人遂
    行詐欺犯行之犯意，於民國93年間，先依真實年籍不詳之工
    頭及真實年籍不詳、綽號「豆漿」成年男子之指示，以每日
    新臺幣（下同）200 元之代價，擔任址設於臺北市○○○路
    ○ 段42號7 樓之12「聖國興業有限公司」（下稱聖國公司）
    之名義負責人，復依「豆漿」指示，於94年4 月28日，以聖
    國公司負責人之名義向臺北國際商業銀行（現為永豐商業銀
    行，下稱永豐銀行）中山分行申請開立支票存款帳戶，並將
    存摺、印章及支票本交予年籍不詳之成年人，供該人開立空
    頭支票予他人詐騙財物。嗣林嘉生（業經檢察官另案提起公
    訴）於94年8 月至10月間某日，在臺北市○○區○○路202
    巷19號1 樓，自真實年籍不詳之陳富依序取得發票人為聖國
    公司、支票號碼QJ0000000 號、發票日94年11月26日、面額
    18萬元之支票1 紙，旋於94年9 月12日，持前開支票至乙○
    ○位於臺北縣新莊市○○路49號之住處向乙○○借款，致乙
    ○○陷於錯誤而分別交付18萬元之現金予林嘉生，嗣乙○○
    於支票屆期時提示未獲兌現且追索無著，始知受騙，因認被
    告涉犯刑法第30條第1 項、第339 條第1 項之幫助詐欺取財
    罪嫌。
二、按案件曾經判決確定者，應諭知免訴之判決，且得不經言詞
    辯論為之，刑事訴訟第302 條第1 款、第307 條分別定有明
    文。又訴訟上所謂一事不再理之原則，關於實質上一罪或裁
    判上一罪，亦均有其適用，復有最高法院六十年臺非字第七
    十七號判例可資參照。次按行為後法律有變更者，適用行為
    時之法律，但行為後之法律有利於行為人者，適用最有利於
    行為人之法律，95年7 月1 日修正施行之刑法第2 條第1 項
    亦有明定。查刑法第56條關於連續犯之規定，業於94年1 月
    7 日經修正刪除，並於95年7 月1 日施行，將連續數行為而
    犯同一之罪名者，以一罪論，但得加重其刑至二分之一之情
    形，修正為應予分論併罰，經比較修正前、後之規定，自以
    修正前之規定較有利於被告，依前揭說明，即應適用修正前
    關於連續犯之規定，合先敘明。
三、經查：被告因缺錢花用，明知自己並無清償票款之能力，竟
    於民國93年底之不詳時間，依從姓名年籍不詳、綽號「豆漿
    」成年男子之指示，以每日200 元之代價，擔任址設於臺北
    市○○○路○ 段42號7 樓之12「聖國興業有限公司」之名義
    負責人，並依「豆漿」指示，以聖國公司甲○○之名義至第
    一商業銀行 (下稱第一銀行)劍 潭分行申請支票存款帳戶，
    復將所獲之存摺、提款卡及支票本交予「豆漿」供其以聖國
    公司甲○○之名義開立空頭支票予他人詐騙現金等財物；嗣
    同案被告林哲文（另案通緝），於不詳時地，取得發票人為
    聖國公司甲○○、票據號碼：UA0000000 、票據金額148,00
    0 元、背書人黃祥福（經檢察官另為不起訴處分）之支票後
    ，林哲文即於94年9 月間持該支票向李玉鳳借款，李玉鳳不
    疑有詐而允立，嗣李玉鳳於支票屆期時提示未獲兌現且追索
    無著，始知受騙而報警處理，業經本院以95年度簡字第4678
    號判決犯幫助詐欺取財罪，處有期徒刑6 月，如易科罰金，
    以銀元300 元即新臺幣900 元折算一日，嗣於95年9 月21日
    確定在案（以下簡稱前案），有上開判決書、聲請簡易判決
    處刑書，及臺灣高等法院被告前案紀錄表各乙份在卷可考。
    而本案檢察官聲請簡易判決處刑意旨所指被告於93年間某日
    ，將其身分證件交付「豆漿」，由「豆漿」將其登記為聖德
    公司名義負責人，並依「豆漿」之指示至永豐銀行請領支票
    而幫助「豆漿」所屬詐欺集團成員詐騙乙○○財物之犯行，
    核與前案幫助詐欺取財犯行時間緊接 (被告向第一銀行、永
    豐銀行申請開立帳戶之時間分別為94年2 月25日、同年4 月
    28日，見臺灣板橋地方法院檢察署97年度偵續字第61、37頁
    )， 手段相同、所犯又係屬構成要件相同之罪。聲請簡易判
    決處刑雖以被告於偵查中曾供承其每次前往銀行以聖國公司
    負責人名義開立支票存款帳戶，均係依真實年籍不詳之工頭
    及「豆漿」之指示，即前往蓋章、開戶，並不知道要去幾次
    等語，而認被告上開犯行非係基於同一犯意而接續為之。然
    按連續犯之所謂出於概括犯意，僅須其多次犯罪行為自始均
    在一個預定犯罪計劃以內，出於主觀上始終同一犯意之進行
    即屬之 (最高法院70年臺上字第6296號判例意旨參照)， 本
    不以被告於行為之初即需確切知悉其後續行為之次數為要件
    。況被告於本院訊問時並供承：伊斯時是流浪漢，沒有錢吃
    飯；證件統一由工頭收走後，只要接獲工頭的電話，即會前
    往臺北市馬偕醫院集合報到，隨之至各銀行開戶，不曾拒絕
    過，其當時並預計若日後工頭有與其聯絡，其即願意配合前
    往銀行開戶等語 (見本院98年3 月16日訊問筆錄)， 堪認被
    告前後兩次犯行，顯基於概括犯意為之，二者有修正前刑法
    第56條所定連續犯之裁判上一罪關係，本案犯罪事實自為前
    案確定判決既判力效力所及。從而檢察官就業經判決確定之
    同一案件再行聲請簡易判決處刑，依照首揭判例意旨及說明
    ，爰不經言詞辯論，逕為諭知免訴之判決。
據上論斷，應依刑事訴訟法第452 條、第302 條第1 款、第307
條，判決如主文。
中    華    民    國    98    年     3    月    31    日
                  刑事第二十二庭  審判長法  官  古秋菊
                                        法  官  徐蘭萍
                                        法  官  陳昭筠
上列正本證明與原本無異。
如不服本判決，應於判決送達後10日內敘明上訴理由，向本院提
出上訴狀 (應附繕本) ，上訴於臺灣高等法院。其未敘述上訴理
由者，應於上訴期間屆滿後20日內向本院補提理由書「切勿逕送
上級法院」。
                                        書記官  鍾惠萍
中    華    民    國    98    年    3     月    31    日


司法院資訊處製作；財團法人民間司法改革基金會備份。
